【裁判字號】    98,交抗,1057
【裁判日期】    980417
【裁判案由】    違反道路交通管理處罰條例
【裁判全文】
臺灣高等法院交通事件裁定            98年度交抗字第1057號
抗  告  人
即受處分人  甲○○
上列抗告人因違反道路交通管理處罰條例案件，不服臺灣板橋地
方法院，中華民國98年3月6日所為裁定（98年度交聲字第444 號
），提起抗告，本院裁定如下：
    主  文
抗告駁回。
    理  由
一、原處分意旨略以：異議人甲○○原有之機車駕駛執照，前因
    異議人甲○○於6個月內，違規記點共達6點以上，於民國（
    下同）98年2月13日下午2時17分許，遭交通部公路總局臺北
    區監理所蘆洲監理站依法吊扣，吊扣期間自98年2 月13日起
    至同年3 月12日止，而異議人竟於上開機車駕駛執照吊扣期
    間之98年2月13日下午2時59分許，仍駕駛車牌號碼GWT -676
    號重型機車，行經中興橋機車道，為臺北市政府警察局萬華
    分局員警攔查，發現異議人有「駕駛執照吊扣期間駕駛機器
    腳踏車」之違規行為掣單舉發後，經原處分機關調查後，認
    異議人「駕駛執照吊扣期間駕駛機器腳踏車」之違規行為屬
    實，於98年2月13日依道路交通管理處罰條例第21條第1項第
    5款、同條第4項後段及第67條第3 項及違反道路交通管理事
    件統一裁罰基準表之規定，裁處異議人罰鍰新臺幣（下同）
    6 千元，並為吊銷駕駛執照，1年內禁考之處分。
二、聲明異議意旨略以：異議人甲○○於98年2 月13日下午騎乘
    車牌號碼GWT-676 號重型機車至交通部公路總局臺北區監理
    所蘆洲監理站辦理機車駕照之吊扣手續，機車駕照吊扣手續
    約當日下午2 時25分辦妥，惟監理所之承辦人員並未告知異
    議人於辦理機車駕照之吊扣手續後，即不得騎乘機車，致異
    議人於辦妥機車駕照之吊扣手續後，於當日下午2 時59分許
    ，騎乘上開重型機車，行經中興橋機車車道時，因駕照遭吊
    扣而騎乘機車遭警舉發。交通部公路總局臺北區監理所蘆洲
    監理站不查，竟以異議人違規屬實，予以裁處，異議人不服
    原裁處，而提起本件異議云云。
三、原裁定意旨略以：
  (一)本件異議人甲○○原有之機車駕駛執照，前因異議人甲○○
    於6個月內，違規記點共達6點以上，於98年2月13日下午2時
    17分許，遭交通部公路總局臺北區監理所蘆洲監理站依法吊
    扣，吊扣期間自98年2月13日起至同年3月12日止，而異議人
    竟於上開機車駕駛執照吊扣期間之98年2月13日下午2時59分
    許，仍駕駛車牌號碼GWT-676 號重型機車，行經中興橋機車
    道，為警攔查，發現異議人有「駕駛執照吊扣期間駕駛機器
    腳踏車」之違規行為等情，業據異議人於聲明異議中自承在
    卷（見原審卷第5 頁），並有臺北市政府警察局北市警交字
    第AEX815709 號舉發違反道路交通管理事件通知單及異議人
    提出之交通部公路總局臺北區監理所蘆洲監理站駕駛執照吊
    扣執行單各乙紙在卷可按（見原審卷第6頁、8頁），足見異
    議人確有「駕駛執照吊扣期間駕駛機車」之違規事實無誤。
  (二)異議人雖以前詞置辯，然觀諸上開卷附之交通部公路總局臺
    北區監理所蘆洲監理站駕駛執照吊扣執行單上記載「吊扣吊
    銷註銷起迄時間：自98年2月13日起至98年3月12日止」、「
    三、駕照吊扣期間駕駛機車者，處駕駛人新臺幣陸仟元以上
    ，壹萬貳仟元以下罰鍰。並吊銷駕照，壹年內不得考領」，
    而此執行單係一式二聯，第一聯交由被處分人留存，而異議
    人暨親自前往監理站辦理機車駕照之吊扣手續，並自監理站
    承辦人員處領得交通部公路總局臺北區監理所蘆洲監理站駕
    駛執照吊扣執行單，其就駕駛執照吊扣期間不得騎乘機車之
    規定自應知之甚詳，是異議人辯稱：因監理站人員未予告知
    機車駕照辦理吊扣後隨即不得騎乘機車云云，顯屬卸責之詞
    ，自非可採。
  (三)綜上所述，本件異議人即受處分人甲○○騎乘上開重型機車
    ，於前揭時、地，確有「駕駛執照吊扣期間駕駛機器腳踏車
    」之違規事實，應堪認定。原處分機關依道路交通管理處罰
    條例第21條第1項第5款、同條第4項後段及第67條第3項及違
    反道路交通管理事件統一裁罰基準表之規定，裁處異議人罰
    鍰6千元，吊銷駕駛執照，1年內禁考，核無違誤。本件聲明
    異議為無理由，應予駁回。
四、抗告意旨略以：抗告人於98年2 月13日下午騎乘機車前往蘆
    洲監理站辦理機車駕照之吊扣手續，惟吊扣執行單上並未載
    明及警告被執行者當下不得騎乘機車等交通工具等字句，是
    否已有行政文上疏失，且承辦人員亦未當場告知抗告人即刻
    起即不得騎乘機車，況吊扣吊銷註銷起迄時間是辦理吊扣手
    續完成後，才由承辦人員手寫註記，而非抗告人事先可知而
    知，如事先可知，自會避免前述行為，抗告人同年2月8日才
    因此案繳清罰款1800元，並前往辦理吊扣執行，抗告人受罰
    之懺悔心屬實可證，然卻因同案而受二次處罰（罰款6 千元
    ，吊銷駕駛1 年），且抗告人以載送瓦斯為生，吊銷抗告人
    駕駛1年，抗告人及家人將無以為生云云。
五、經查：
  (一)受處分人甲○○於本件抗告期間具狀向原審法院提出「聲明
    異議狀」，案號並記載為「98年度交聲字第444 號」，經原
    審法院去電詢問受處分人甲○○配偶及甲○○本人主動來電
    表示，均確認其所提出之「聲明異議狀」即係要對原審98年
    度交聲字第444 號裁定提出抗告之意，此有電話紀錄查詢表
    二紙在卷可憑，是抗告人即受處分人因不服原審裁定具狀提
    起抗告等情，應可認定，合先敘明。
  (二)按汽車駕駛人，駕駛執照吊扣期間駕駛小型車或機器腳踏車
    者，處新臺幣6,000 元以上12,000元以下罰鍰，當場禁止其
    駕駛；並吊銷駕駛執照；又汽車駕駛人，曾依本條例其他各
    條規定吊銷駕駛執照者，1 年內不得考領駕駛執照。道路交
    通管理處罰條例第21條第1項第5款、第4項後段、第67條第3
    項分別定有明文。本件抗告人即受處分人甲○○於98年2 月
    13日下午2 時17分許，遭交通部公路總局臺北區監理所蘆洲
    監理站依法吊扣，吊扣期間自98年2月13日起至同年3月12日
    止，而抗告人竟於上開機車駕駛執照吊扣期間之98年2 月13
    日下午2 時59分許，仍駕駛機車行經中興橋機車道，為警攔
    查等情，為抗告人所不爭執，有舉發違反道路交通管理事件
    通知單、原處分機關裁決書及蘆洲監理站駕駛執照吊扣執行
    單等在卷可稽，是抗告人在駕駛執照吊扣期間確有駕駛機車
    之違規事實，已堪認定。
  (三)抗告人雖再辯稱蘆洲監理站駕駛執照吊扣執行單上並未記載
    及警告即刻不得騎乘機車等交通工具等字句，且承辦人員亦
    未當場告知上情，使抗告人不知事先避免云云，然抗告人既
    係前往辦理駕駛吊扣執行，且該駕駛執照吊扣執行單上既已
    明確記載辦理駕照吊扣執行之年月日時為98年2 月13日14時
    17分、駕照吊扣起迄期間為98年2月13日起至98年3月12日止
    及吊扣期間駕駛車輛將責處之罰責，當知於辦妥該駕照吊扣
    執行程序後，於駕駛執照吊扣期間即不得再駕駛車輛，抗告
    人為經合法考試取得駕駛執照之駕駛人，對於一般駕駛人所
    應遵守之交通規則，自難推諉其應遵守之義務，須經書面或
    口頭特別警示，始知遵循，是抗告人所辯前詞，實難遽採。
    又抗告人因前案違規行為所繳納之罰款及執行駕駛吊扣1 月
    之處分，與本案抗告人在駕駛執照吊扣期間駕駛機車之違規
    行為，要屬二事，並無一罪二罰之情形，抗告意旨辯稱有因
    同案而受二次處罰等情，顯有誤會。至抗告人所辯因吊銷駕
    照，1 年內禁考，恐將影嚮生計乙節，亦與抗告人是否確有
    違規行為無關，亦不得執為有利抗告人之認定。
六、綜上，原處分機關以抗告人確有在駕駛執照吊扣期間駕駛機
    車之違規行為，依道路交通管理處罰條例第21條第1項第5款
    、同條第4項後段及第67條第3項及違反道路交通管理事件統
    一裁罰基準表之規定，裁處異議人罰鍰6 千元，並為吊銷駕
    駛執照，1 年內禁考之處分，並無不合。原裁定已詳述認定
    抗告人違規之理由與證據，並說明原處分於法有據，而駁回
    其異議，認事用法並無違誤，本件抗告意旨徒為指摘，顯無
    理由，應予駁回。
據上論結，應依道路交通案件處理辦法第26條、刑事訴訟法第41
2條，裁定如主文。
中    華    民    國    98    年    4     月    17    日
                  刑事第十庭    審判長法  官 陳春秋
                                      法  官 朱光仁
                                      法  官 李春地
以上正本證明與原本無異。
不得再抗告。
                                      書記官 蘇秋
中    華    民    國    98    年    4     月    17    日


司法院資訊處製作；財團法人民間司法改革基金會備份。
